臺灣嘉義地方法院民事判決　　　　　　　96年度小上字第19號
上　訴　人　遠東國際商業銀行股份有限公司
法定代理人　乙○○
　　　　　　　　　　　　號
被 上訴 人　甲○○
上列當事人間請求清償消費款事件，上訴人對於民國九十六年四
月九日本院嘉義簡易庭九十五年度嘉小字第二００七號第一審小
額民事判決提起上訴，本院合議庭判決如下：
    主  文
上訴駁回。
第二審訴訟費用新臺幣壹仟伍佰元由上訴人負擔。
    事實及理由
一、按對於小額程序之第一審裁判之上訴或抗告，非以其違背法
    令為理由，不得為之；上訴狀內應記載上訴理由，表明(一)原
    判決所違背之法令及其具體內容，(二)依訴訟資料可認為原判
    決有違背法令之具體事實，民事訴訟法第四百三十六條之二
    十四第二項、第四百三十六條之二十五分別定有明文。所謂
    判決有違背法令，乃指判決不適用法規或適用不當，為同法
    第四百六十八條所明定，此亦為小額事件之上訴程序所準用
    （民事訴訟法第四百三十六條之三十二第二項參照）。而以
    判決有不適用法規或適用不當為上訴理由時，其上訴狀或理
    由書應有具體之指摘，並揭示該法規之條項或內容，若係成
    文法以外之法則，應揭示該法則之旨趣，倘為司法院解釋或
    最高法院之判例，則應揭示該判解之字號或其內容，如依民
    事訴訟法第四百六十九條所列第一款至第五款理由提起上訴
    時（第六款未準用，參照民事訴訟法第四百三十六條之三十
    二第二項規定），其上訴狀或理由書應揭示合於該條款之事
    實，上訴理由狀如未依此項方法表明者，即難認為已對原判
    決之違背法令有具體之揭示，其上訴自難認為合法，最高法
    院七十一年臺上字第三一四號判例可資參照。又小額程序之
    第二審判決，有依上訴意旨足認上訴為無理由者，得不經言
    詞辯論為之，民事訴訟法第四百三十六條之二九第二款亦定
    有明文。次按小額事件之上訴程序，不得以民事訴訟法第四
    百六十九條第六款之「判決不備理由或理由矛盾」為由，指
    摘原判決為違背法令，蓋依民事訴訟法第四百三十六條之十
    八第一項規定，小額訴訟程序之判決書得僅記載主文，而就
    當事人有爭執事項，於必要時得加記理由要領，是依小額事
    件判決書簡化之規定，小額事件之上訴程序，自不得以「判
    決不備理由或理由矛盾」為由，指摘原判決為違背法令，此
    觀民事訴訟法第四百三十六條之三十二第二項僅準用同法第
    四百六十八條、第四百六十九條第一款至第五款之規定，並
    無準用同法第四百六十九條第六款之規定，亦可明瞭。
二、上訴人上訴意旨略以：
  (一)本件爭點在於被上訴人是否有向上訴人申請分期付款之消費
    借貸契約，原審法院逕以上訴人對於被上訴人否認申請書簽
    名私文書之真正未為舉證，而為不利上訴人之判決，未讓上
    訴人就上開事實盡攻擊防禦之能事，與民事訴訟法第一百九
    十九條第二項規定意旨不符。
  (二)本件兩造就消費借貸既有爭執，上訴人已於原審提出分期付
    款之消費借貸契約申請書、被上訴人身分證影本、攤還收息
    記錄明細資料為憑。被上訴人雖當庭否認申請書簽名之真實
    ，惟上開消費借貸契約申請書經上訴人當場核對親自簽章，
    亦經電話照會該申請書上載服務公司確認無誤，足徵申請書
    上簽名確為被上訴人親簽（身分證影本與個人資料並非他人
    容易所有與知悉），被上訴人亦不否認與訴外人山基電信股
    份有限公司（下稱山基公司）有購買電信網路產品契約存在
    ，原審就上開事證並未斟酌並採為判決基礎，且未於當場請
    被上訴人簽名以核對是否為本人筆跡，亦未於判決中記載其
    得心證之理由，有判決不備理由之謬誤。
  (三)上訴聲明：原判決廢棄；被上訴人應給付上訴人新臺幣（下
    同）六萬二千九百七十九元，及自民國九十五年一月二十六
    日起至清償日止，按週年利率百分之十八點二五計算之違約
    金。
三、被上訴人則以：被上訴人參加訴外人山基公司節費專案，並
    不因而表示向上訴人貸款，上訴人未落實貸款對保流程，直
    接將款項撥給山基公司，應自負風險及損失等語置辯。
四、經核上訴人上開上訴意旨(一)部分，形式上已具體指摘第一審
    判決有違反民事訴訟法第一百九十九條第二項規定意旨之違
    背法令，並具體指摘其內容，應認其上訴為合法。按審判長
    應向當事人發問或曉諭，令其為事實上及法律上陳述、聲明
    證據或為其他必要之聲明及陳述；其所聲明或陳述有不明瞭
    或不完足者，應令其敘明或補充之，民事訴訟法第一百九十
    九條第二項固定有明文。惟民事訴訟採辯論主義，舉凡法院
    判決之範圍及為判決基礎之訴訟資料均應以當事人所聲明及
    所主張者為限，審判長之闡明義務或闡明權之行使，亦應限
    於辯論主義之範疇，不得任加逾越，故審判長尚無闡明令當
    事人提出新訴訟資料之義務（最高法院八十五年度臺上字第
    五五六號判決意旨可資參照），自亦不包括終局判決心證之
    公開。查上訴人於原審已就其所主張被上訴人有向上訴人申
    請分期付款消費借貸契約等情為言詞辯論，被上訴人抗辯申
    請書上簽名非其所簽等情，亦經上訴人對此為辯論及陳述，
    且歷經二次審理期日，於最後言詞辯論時復陳明無其他主張
    及舉證，而就調查證據之結果為辯論，此有原審九十五年十
    二月六日、九十六年三月二十二日言詞辯論筆錄各一份在卷
    可按，綜觀原審程序已賦予上訴人充分而完全之陳述及答辯
    機會，而上訴人對於被上訴人簽章之真正與否，亦已到場為
    攻擊防禦之行為，並無何不明瞭或不完足之處，而申請書簽
    章真正及契約存在既為被上訴人否認，則依辯論主義而論，
    自屬上訴人應自行主張部分，原審審酌上訴人提出之證據資
    料，認定事實及適用法律，以上訴人舉證不足，而為其敗訴
    之判決，並無違背上開規定，上訴人指摘原審違背民事訴訟
    法第一百九十九條第二項之闡明權行使，自非有理。
五、上訴人上訴意旨(二)部分，係以被上訴人身分資料非他人易於
    取得知悉，已經電話照會確認無誤，且被上訴人不否認與訴
    外人山基公司間之電信網路產品契約存在等情，指摘原審未
    採認其所主張申請書上簽名為被上訴人親簽之相關取捨證據
    、認定事實之職權行使不當，並未依民事訴訟法第四百三十
    六條之二五規定，表明原判決所違背之法令及具體內容及事
    實，尚難認對原審判決之如何違背法令已有具體之指摘，且
    係以民事訴訟法第四百六十九條第六款之判決不備理由為上
    訴理由，依首揭說明，此部分上訴自非合法，併此敘明。
六、綜上，本件小額訴訟第一審並無判決違背法令情事。從而，
    上訴人指摘原判決違背法令，求予廢棄改判，依上訴意旨足
    認上訴為無理由，爰不經言詞辯論，逕以判決駁回之。
七、依民事訴訟法第四百三十六條之三二第一項準用同法第四百
    三十六條之一九第一項規定，第二審法院為訴訟費用之裁判
    時，應確定其訴訟費用額。本件第二審訴訟費用額，審核卷
    附單據後確定為如主文第二項所示金額。
八、據上論結，本件上訴為無理由，依民事訴訟法第四百三十六
    條之二九第二款、第四百三十六條之三二第一項、第二項、
    第四百四十九條第一項、第四百三十六條之一九第一項、第
    七十八條，判決如主文。
中　　華　　民　　國　　96　　年　　5 　　月　　31　　日
                  民事第一庭  審判長法  官  林世芬
                                    法  官  陳俞婷
                                    法  官  陳端宜
上為正本係照原本作成。
本件不得上訴。
中　　華　　民　　國　　96　　年　　5 　　月　　31　　日
                                    書記官  陳慶時
